臺灣臺中地方法院民事簡易判決  
111年度豐簡字第254號
原      告  連淑娟  
被      告  連依萍  
訴訟代理人  王仁祺律師
上列當事人間請求損害賠償事件，本院於民國111年8月18日言詞
辯論終結，判決如下：
    主      文
被告應給付原告新臺幣20,000元，及自民國111年3月17日起至清
償日止，按週年利率百分之五計算之利息。
原告其餘之訴駁回。
訴訟費用由被告負擔百分之五，餘由原告負擔。
本判決第一項得假執行。但被告如以新臺幣20,000元為原告預供
擔保後，得免為假執行。
    事實及理由
壹、原告起訴主張：
一、被告係原告之胞妹，原為門牌號碼臺中市○○區○○路000○0號6
    樓之2（下稱系爭房屋）住戶。原告於民國103年間，得知系
    爭房屋大樓建商尚有機械停車位可出售，但僅願售與同棟住
    戶，遂與被告商議，由被告出面以新臺幣（下同）10萬元向
    建商購買機械停車位1 個（下稱系爭機械車位），並於103
    年3月26日登記於被告名下。然系爭機械車位係由原告所出
    資，自購入後亦均由原告使用、管理，兩造就系爭機械車位
    間存在借名登記契約關係。
二、詎被告嗣於109年8月30日，將系爭房屋併同平面車位1個、
    系爭機械車位均出售訴外人黃靖雅，並於109年10月23日辦
    理所有權移轉登記。依系爭房屋出售之實價登錄查詢結果，
    每坪單價為136,645元，可推知系爭機械車位之售價為511,0
    52元（計算式：系爭機械車位面積3.74坪×每坪單價136,645
    元＝511,052元，元以下四捨五入）。然被告僅給付原告10萬
    元（實際給付71,500元，另28,500元為被告主張原告需負擔
    之成本費用），致原告受有差額411,052元之損失。
三、被告未經原告之同意或授權，即擅自將系爭機械車位出售，
    應類推適用民法第544條規定，對原告負擔賠償之責。又被
    告擅自處分原告所有之系爭機械車位，亦構成侵害原告財產
    權之侵權行為，依民法第184條第1項前段規定，被告亦應對
    原告負擔損害賠償之責。爰依上開規定，請求擇一為對原告
    有利之判決。
四、並聲明：被告應給付原告400,000元，及自起訴狀繕本送達
    翌日起至清償日止，按週年利率5 ％計算之利息。
貳、被告答辯則以：系爭機械車位僅能售與同棟大樓之區分所有
    權人，是被告欲出售系爭房屋前，即告知原告要將系爭機械
    車位併同出售，並取得原告之同意。而被告與買家黃靖雅協
    調時，因機械車位於市場上負面評價甚多，且系爭機械車位
    年限已有28年之久，遠超過營業所得稅法資產耐用年數表規
    定之昇降機設備使用折舊年限15年，是黃靖雅原不欲購入系
    爭機械車位。被告為此承諾給與仲介陳楊彬仲介費1 萬元，
    透過陳楊彬積極協商，最終始能以10萬元之價格將系爭機械
    車位售予黃靖雅。是被告確有取得原告之同意，並善盡受任
    人相關注意義務，復將出售金額結算後均交與原告受領，自
    無需負擔損害賠償之責任。縱認原告主張受有損害為有理由
    ，原告亦未舉證證明所受損害金額達411,052元。並聲明：
    原告之訴駁回。
參、本院之判斷：
一、按稱「借名登記」者，謂當事人約定一方將自己之財產以他
    方名義登記，而仍由自己管理、使用、處分，他方允就該財
    產為出名登記之契約，其成立側重於借名者與出名者間之信
    任關係，及出名者與該登記有關之勞務給付，具有不屬於法
    律上所定其他契約種類之勞務給付契約性質，應與委任契約
    同視，倘其內容不違反強制、禁止規定或公序良俗者，當賦
    予無名契約之法律上效力，並依民法第529條規定，適用民
    法委任之相關規定（最高法院99年度臺上字第1662號判決意
    旨參照）。原告主張系爭機械車位為其所出資購買，並由其
    管理、使用，然約定登記於被告名下，兩造就系爭機械車位
    間存在借名登記關係乙節，為被告所不爭執（見本院卷第12
    2頁），本院爰採為判決之基礎。揆諸上開說明，兩造間就
    系爭機械車位間之無名契約，應類推適用民法委任之相關規
    定。
二、按稱委任者，謂當事人約定，一方委託他方處理事務，他方允為處理之契約，民法第528條定有明文。又受任人處理委任事務，應依委任人之指示，並與處理自己事務為同一之注意，其受有報酬者，應以善良管理人之注意為之；受任人因處理委任事務有過失，或因逾越權限之行為所生之損害，對於委任人應負賠償之責，民法第535條、第544條分別定有明文。被告出名登記為系爭機械車位之所有人，未經原告主張或舉證證明受有報酬，應屬無償委任，依前開法條規定，被告應善盡與處理自己事務同一之注意義務，為原告處理事務。
三、被告主張出售系爭機械車位前，業已取得原告之同意乙節，為原告所否認。而觀被告提出證人即兩造姊妹連智慧之陳述狀，其上載明：「……連依萍買賣177-2號6樓之2房屋時，連淑娟知情。兩人有在家庭聚會時，連淑娟提及有承租車位者欲與她購買機械車位，連依萍請她自行出售，後續她倆繼續討論細節……」等語（見本院卷第73頁），固稱原告知悉被告要出售系爭房屋，然復稱原告有向被告表示欲自行出售系爭機械車位等語，自無從以此陳述狀，佐證被告已取得原告同意由被告出售系爭機械車位。嗣經證人連智慧到庭證稱：被告回娘家時，有在全家人包含原告面前提到要出售系爭房屋，但不知道當時是否已經成交。被告沒有提到系爭機械車位要如何處理，印象中原告也沒有講話，因為當時兩造已經很久都互不交談了等語（見本院卷第150頁），其證述真實性為兩造所不爭執（見本院卷第151頁），堪認原告雖確實知悉被告欲將系爭房屋出售，然兩造並未約定系爭機械車位應如何處理，亦未約定系爭機械車位之出售價格。
四、按專有部分不得與其所屬建築物共用部分之應有部分及其基地所有權或地上權之應有部分分離而為移轉或設定負擔。公寓大廈管理條例第4條第2項定有明文。而地下室停車位屬公寓大廈之共同使用部分，是被告辯稱其將系爭房屋出售時，須併同將系爭機械車位出售，於法有據，且此應為原告購入系爭機械車位時所明知。此由原告自述：我有跟被告講過，系爭房屋出售時要通知我，系爭機械車位第一優先是賣給系爭房屋買家等語（見本院卷第151頁、第154頁），即足徵原告亦同意被告出售系爭房屋時，應由系爭房屋買家優先決定是否併同購買系爭機械車位。而原告確實知悉被告欲將系爭房屋出售，有如前述，則原告就系爭機械車位亦將由被告併同出售乙情，自亦有所悉。
五、惟原告主張被告簽署買賣契約時，未通知原告到場乙節，為
    被告所不否認。又被告亦未提出其他證據，佐證原告知悉並
    同意系爭機械車位出售價格為10萬元。從而，堪認原告雖知
    悉被告將出售系爭房屋，亦知悉系爭機械車位將併同出售，
    然被告最終出售系爭機械車位之價格，確未取得原告之同意
    。而系爭機械車位既為原告所有，出售價格對原告之權益影
    響自屬重大。被告未告知原告到場參與出售過程，亦未經原
    告同意即逕予簽約出售系爭機械車位，至原告無從就系爭機
    械車位自行與買家協商價格，自難認其處理委任事務，有盡
    與處理自己事務之同一注意義務，依民法第544 條規定，應
    有過失。
六、系爭機械車位交易價值之認定：
　㈠查系爭機械車位於103年間之原始購入價格為10萬元，此為兩
    造所不爭執。原告雖主張依系爭房屋實價登錄結果（見本院
    卷第31頁），交易單價為每坪136,645元，以系爭機械車位
    面積3.74坪計算，該車位交易價值應為511,052元。然原告
    所提出之上開實價登錄資料，係以系爭房屋含停車位之出售
    總價，除以移轉總面積而得出單坪交易單價，未拆分房屋及
    停車位之價格。然依一般交易行情，房屋單坪價格均遠高於
    停車位價格，是前開計算方式，顯與實際交易情形不符，尚
    非可採。
　㈡而被告抗辯系爭機械車位與買家黃靖雅協議之實際出售價格為11萬元，但其中1萬元為仲介費，實際價格應為10萬元乙節，業據提出黃靖雅之陳述狀為佐（見本院卷第75頁），核與證人即系爭房屋仲介陳楊彬到庭證稱：系爭機械車位是被告與黃靖雅另外協商購買的，後來成交價格是11萬元等語（見本院卷第152頁至第153頁），互核相符。對照被告提出之買賣契約書第12條特約事項約定：「賣方協助買方出租機械車位，則2倍價金20萬買回」（見本院卷第169頁），堪認被告辯稱其係將系爭機械車位以10萬元之價格售與黃靖雅，應屬實在。原告主張系爭機械車位之交易價值為511,052元，自非可採。
　㈢按當事人已證明受有損害而不能證明其數額或證明顯有重大困難者，法院應審酌一切情況，依所得心證定其數額。民事訴訟法第222條第2 項定有明文。本院審酌近年來房價普遍上漲，連帶停車位之價格亦有上揚，而系爭機械車位年限雖已高，然仍屬室內停車位，較諸室外停車而言，自有其優勢，且對於居住同棟大樓之住戶而言，亦有不可取代之便利性等一切情況，認原告於103年間以10萬元購入系爭機械車位，至109年間被告出售系爭房屋時，系爭機械車位交易價值因物價上漲，亦應有所上揚。本院審酌通貨膨脹、物價指數及房價上漲等一切情狀，認系爭機械停車位於109年間交易價值應以12萬元為相當。被告抗辯該車位已因折舊而無價值，尚非可採。
七、據上所述，被告於出售系爭機械車位前，未通知原告到場，
    亦未告知原告欲以10萬元之價格出售，而未善盡與處理自己
    事務同一之注意義務，應認有過失。又系爭機械車位交易價
    值應為12萬元，然經被告以10萬元之價格出售，致使原告受
    有2萬元之損失。則原告類推適用民法第544條之規定，請求
    被告賠償原告所受損害2 萬元，應有理由。逾此範圍之主張
    ，即屬無據。至原告同時依侵權行為之法律關係，請求本院
    擇一判決，因本院認原告依委任關係規定為請求，為有理由
    ，僅審酌交易價值就請求金額部分駁回，即無庸就侵權行為
    之請求是否成立再為審酌，附此敘明。
八、本件起訴狀繕本於111年3月16日送達被告，有送達證書在卷
    可憑（見本院卷第47頁），則原告請求被告給付自收受起訴
    狀繕本送達翌日起即111年3月17日起至清償日止，按週年利
    率5 ％計算之遲延利息，核與民法第229 條第1 項後段、第2
     項、第233 條第1 項、第203 條之規定相符，應予准許。
肆、綜上所述，原告依民法委任之法律關係，請求被告給付2萬
    元，及自111年3月17日起至清償日止，按週年利率5％計算之
    利息，為有理由，應予准許。逾此部分之請求，為無理由，
    應予駁回。
伍、本判決就原告勝訴部分，係依民事訴訟法第427條第1項規定
    適用簡易訴訟程序所為被告敗訴之判決，依民事訴訟法第38
    9條第1項第3款之規定，應由本院依職權宣告假執行。又被
    告固未陳明如受不利判決，願供擔保請准免為假執行，然本
    院在衡平原則下，爰依民事訴訟法第392條第2項規定，依職
    權諭知被告以相當金額為原告預供擔保後，亦得免為假執行
    。
陸、本件事證已臻明確，兩造其餘攻擊防禦方法及所舉證據，經
    審酌結果，與本件判決結論均無影響，爰不一一論述，附此
    敘明。
柒、訴訟費用之負擔：依民事訴訟法第79條。
中　　華　　民　　國　　111 　年　　9 　　月　　8 　　日
                      臺灣臺中地方法院豐原簡易庭
                                  法　官　段奇琬
上為正本係照原本作成。　　　　　　　　　　　　　　　　　
如不服本判決，應於送達後20日內，向本院提出上訴狀並表明上
訴理由，如於本判決宣示後送達前提起上訴者，應於判決送達後
20日內補提上訴理由書（須附繕本）。如委任律師提起上訴者，
應一併繳納上訴審裁判費。
中　　華　　民　　國　　111 　年　　9 　　月　　8 　　日
                                  書記官  王政偉